臺灣雲林地方法院民事判決　九十三年訴字第二○四號
　　原　　　告　　乙○○
　　　　　　　　　丙○○
　　共　　　同
　　訴訟代理人　　高進棖律師
　　被　　　告　　甲○○　　　.
　　訴訟代理人　　蕭敦仁律師
　　複　代理人　　張智學律師
右當事人間因過失致人於死案件，原告於刑事訴訟程序中提起請求損害賠償之附帶民
事訴訟，經本院刑事庭裁定移送民事庭，本院於民國九十三年七月六日言詞辯論終結
，判決如左：
    主    文
被告應給付原告丙○○新台幣柒拾萬元及自民國九十三年二月十七日起，至清償日止
，按年息百分之五計算之利息。
原告乙○○之訴及原告丙○○其餘之訴駁回。
訴訟費用由被告負擔肆分之壹，由原告乙○○負擔貳分之壹，原告丙○○負擔肆分之
壹。
本判決第一項於原告丙○○以新台幣柒萬元供擔保後，得假執行。被告如於假執行程
序實施前，以新台幣柒拾萬元為原告預供擔保，得免為假執行。
原告乙○○假執行之聲請及原告丙○○其餘假執行之聲請駁回。
    事    實
甲、原告方面：
一、聲明：被告應給付原告乙○○新台幣（下同）壹佰肆拾捌萬伍仟柒佰壹拾陸元，
    給付原告丙○○壹佰拾萬元及均自起訴狀繕本送達次日（民國九十三年二月十
    七日）起，至清償日止，按年息百分之五計算之利息。並均願供擔保，請宣告假
    執行
二、陳述：
  １被告甲○○於民國九十一年九月二日晚上七時許，於農作後伴隨其所飼養之黃牛
    一頭沿雲林縣崙背鄉○○村○○○○道路由西往東步行回家途中，於穿越上述未
    設有行人穿越道亦非禁止穿越之產業道路與大有路之無號誌交岔路口時，本應注
    意道路左右有無來車，並妥慎牽引該黃牛小心迅速通過，且依當時情況，又非不
    能注意，詎其疏未注意對該黃牛妥適牽引看管，任由該黃牛行走於其前方之道路
    上，被告則走在該黃牛後方約四、五尺處，手中亦未牽執繫於牛鼻之繩子（以下
    簡稱牛繩），適原告乙○○騎乘車號ＦＵＭ－二八０號重型機車，於機車後座搭
    載其女兒楊辰姿，復於機車駕駛座前方腳踏板處搭載其女兒楊辰竹，自大有村大
    有路由北往南行駛至該交岔路口，因未能及時發現穿越交岔路口已行至大有路中
    央位置之上述黃牛，原告乙○○之機車車頭部位因而撞擊牛隻之左後側背部，乙○○、楊辰姿、楊辰竹人車倒地，致楊辰竹受有頭部外傷併顱內出血、多重器官
    衰竭之重創，經送醫後延至九十一年十一月七日不治死亡。按疏縱或牽繫禽畜在
    道路奔走，妨害交通者，處所有人或行為人新台幣一百八十元罰鍰，道路交通管
    理處罰條例第八十四條定有明文。又動物加損害於他人者，由其占有人負損害賠
    償責任，亦為民法第一旦九十條第一項所明定，被告上開過失行為，違反道路交
    通管理處罰條例第八十四條之規定，除構成其自己之侵權行為外，依民法第一百
    九十條第一項規定，亦應負損害賠償責任。
  ２原告乙○○於楊辰竹死亡後，依台灣地區之習俗為楊辰竹辦理喪事，支出喪葬費
    用十一萬五千二百五十元；於楊辰竹死亡前之就醫期間，為其支出醫療費用（僅
    限自付額，不包括健保給付部分）六萬三千四百六十六元；於其轉院時，為其支
    出救護車上二名護士之看護費七千元，以上合計十八萬五千七百十六元。
  ３原告二人因被告的過失侵權行為，痛失愛女，心理上遭受極大的痛苦，至今仍無
    法平復，各請求二百萬元之精神上損害賠償，應屬合理。
  ４以上損失都是被告的過失侵權行為所造成，自應由被告負責賠償，原告已經收到
    汽車強制責任保險給付的保險金一百四十萬元，由原告二人各受領七十萬元，扣
    除上開金額後，被告仍應給付原告二人各如聲明欄所示之金額，並各請求自起訴
    狀繕本送達次日（民國九十三年二月十七日）起，至清償日止，按法定利率年息
    百分之五計算之遲延利息。
三、提出戶籍謄本一件、起訴書、死亡證明書、所得扣繳憑單影本各一件，及醫療費
    用、看護費、治喪費用等收據影本為證。
乙、被告方面：
一、聲明：原告之訴暨假執行之聲請均駁回；訴訟費用由原告負擔；倘受不利之判決
    ，請准提供擔保，免為假執行。
二、陳述：
  １本件首應釐清者，乃車禍之發生經過，始能論斷被告是否有過失行為，依原告乙○○在檢察署偵查中之供述，肇事當時車速約五十公里，雖在鈞院審理時改稱時
    速約二十公里，姑不論乃推諉自我過失比重，倘時速僅約二十公里，縱前有突發
    狀況，仍能即時煞停，若肯認原告乙○○在警訊中所供述者，時速仍有四十公里
    ，足見原告乙○○騎乘機車在接近無號誌交岔路口時，明顯未減速慢行。
  ２次查，依原告乙○○在鈞院刑事庭審理中供承在交岔路口附近並無障礙物影響視
    線，其係使用近光燈等語，又本件事故發生時天候晴，夜間有照明，視距良好等
    情，亦據檢察官查證無訛，有刑事起訴書可稽，則原告乙○○倘確實在接近交岔
    路口時注意車前狀，焉會未曾注意及被告人牛，加以原告乙○○自承其女楊辰
    竹身高一百一十至至一百二十公分左右，立於機車駕駛座前方踏板上，以原告乙○○身高坐騎，必然遮擋視線，足證原告乙○○顯然未注意車前。
  ３徵之道路交通事故調查報告表現場略圖，事故發生地之產業道路寬九公尺，機車
    倒地之刮地痕距離路邊線約四．五公尺，又牛隻係左後大腿近臀處遭撞及，有卷
    附照片可佐，參以牛隻身長約三公尺，則牛隻遭撞時，牛首距對面路邊已約僅一
    ．五公尺，以牛隻步行速度，自路邊步出迄左後腿抵達道路中心位置需六秒計算
    ，縱依原告乙○○所自承之機車行速為時速四、五十公里，則在牛隻步出路口時
    ，原告乙○○機車應仍距交岔路口有約六十七公尺至七十三公尺之遠，衡情被告
    應可趕牛隻穿越道路，無需讓原告乙○○機車先行通過之理。另原告乙○○自承
    未為其女楊辰竹佩戴安全帽，則倘楊辰竹依規定穿戴安全帽，則是否會發生死亡
    之結果，非無疑義。
  ４被告於事發當時，手中有牽著牛繩，但無法提出證明。
  ５被告所有牛隻係已步行至路中，始遭原告乙○○騎乘機車撞及（見台灣高等法院
    台南分院九十三年度交上訴字第二四四號判決第七頁第五行），而該判決認定原
    告乙○○與有過失之程度是屬較重，被告過失情節輕微，故原告乙○○至少應負
    百分之八十之過失責任。
  ６按「損害之發生或擴大，被害人與有過失者，法院得減輕賠償金額，或免除之。
    」民法第二百十七條第一項定有明文。本件原告乙○○既至少應負百分之八十之
    過失責任，加以原告所請精神撫慰金偏高，另扣除已領得機車強制險一百四十萬
    元後，原告所請，顯無理由。
丙、本院刑事庭於移送本件附帶民事訴訟事件時，並印送本院九十二年度交易字第一
    四九號刑事卷（含偵查卷及相驗卷）。
    理　　由
一、被告甲○○對上述疏縱牛隻行走道路而妨礙交通，致發生本件事故之過失行為坦
    白承認，並據原告乙○○於刑事案件偵審中、證人陳鼎文即本件事故承辦警員於
    本院刑事庭審判中證述甚詳，復有道路交通事故調查報告表、現場照片、牛隻照
    片、牛隻受傷部位照片、楊辰竹之診斷證明書等在刑事卷可稽。又楊辰竹確係因
    本件車禍死亡之事實，亦據檢察官督同檢驗員相驗屍體，製有勘驗筆錄、驗斷書
    、相驗屍體證明書在卷可參。
二、被告雖抗辯案發當時其手上有牽執繫於牛鼻上之繩子云云。惟於警訊中，警察詢
    及被告是否牽著牛隻，被告是回答：「車禍發生時我跟在牛後面。」等語，並未
    向警員供稱其牽繫牛繩情事，此有警訊筆錄在卷可參。另於檢察官第一次訊問時
    ，被告供稱：牛走到十字路口中間聽到機車聲，要喊已來不及等語（參九十二年
    度他字第二十號檢察署卷第二十二頁），即被告亦未向檢察官供明其牽著牛繩之
    重要事實，又被告既已聽見機車聲而預知可能發生危險，若其手中執有牛繩，衡
    情被告之正常反應動作應係緊拉牛繩以確保牛隻安全並防止事故發生，然而被告
    當時並未如此為之，故被告辯稱其於事發時牽著牛繩一事，尚難採信。
三、參照上開道路交通事故調查報告表、事發現場照片、原告、被告兩造及證人陳鼎
    文的陳述，可以知道被告當時是放任黃牛自行走上道路，而原告乙○○也是違規
    未減速慢行且未注意車前狀，因此兩造對於本件事故的發生，都具有過失之原
    因力。就被告方面而言，顯然違背了應注意道路左右有無來車，並妥慎牽引該黃
    牛小心迅速通過，避免妨害交通的義務，致發生本件事故使原告之女楊辰竹傷重
    死亡，被告自應負過失侵權行為的損害賠償責任。
四、被告不法侵權行為致原告之女楊辰竹死亡，既經認定，按不法侵害他人致死者，
    對於支出醫療及增加生活上需要之費用或殯葬費之人，亦應負損害賠償責任。不
    法侵害他人致死者，被害人之父、母、子、女及配偶，雖非財產上之損害，亦得
    請求賠償相當之金額。民法第一百九十二條第一項、第一百九十四條分別定有明
    文，原告請求被告給付損害賠償，自屬有據，惟其金額尚待斟酌，茲析述如下：
  １醫療費用部分原告乙○○請求六萬三千四百六十六元，已據其提出醫療費用收據
    影本為憑。按全民健康保險法第八十二條規定：「保險對象因汽車交通事故，經
    本保險提供醫療給付者，本保險之保險人得向強制汽車責任保險之保險人代位請
    求該項給付。」全民健康保險法為保險法之特別法，依特別法優於普通法之原則
    ，全民健康保險法第八十二條應優先於保險法第一百三十五條、第一百零三條之
    規定而為適用。從而全民健康保險之被保險人因汽車交通事故，經全民健康保險
    提供醫療給付者，全民健康保險之保險人自得向強制汽車責任保險之保險人代位
    請求該項給付。而依強制汽車責任保險法第三十條規定，於該範圍內，加害人或
    強制汽車責任保險之被保險人之損害賠償責任即因而解免，全民健康保險被保險
    人對於加害人之損害賠償請求權亦因而喪失，故經健保給付之醫療費用部分應予
    扣除。而原告乙○○請求之費用也已將該部分扣除，僅請求自付之醫療費用，惟
    其收據中列有六筆證明書或診斷書費用合計九百五十元，不能認為是醫療費用，
    則該六萬三千四百六十六元扣除九百五十元以外之部分（為六萬二千五百一十六
    元），自可認為係因本件事故所受之損害。
　２看護費：本件看護費是楊辰竹自彰化基督教醫院轉至他院時救護車上兩名護士之
    費用，共七千元，有該醫院收據影本為憑，亦可認為係因本件事故所受之損害。
  ３喪葬費：原告乙○○陳明係依台灣地區之習俗為楊辰竹辦理喪事，支出喪葬費用
　　十一萬五千二百五十元，其中三萬元付與成德堂，應是安放骨灰罈及牌位之費用
　　，其餘為治喪費用，總金額並未過高，應無舖張浪費之情形，均可認係必要費用
　　。
　４精神上的損害賠償：原告二人驟失愛女，心理上的痛苦至深且鉅，尤其楊辰竹於
　　過世前在醫院急救達二個月餘，原告二人於這段期間身心所受的折騰更是可以想
　　見，原告二人所稱傷痛至今難以平復，亦可相信。本院審酌上情及原告乙○○民
　　國六十年出生，職業是司機（見警訊筆錄），小學畢業，據其所提扣繳憑單記載
　　，九十一年度有二十四萬元之收入，被告甲○○民國三十二年出生，小學畢業，
　　以農耕為業，是樸實的農民，本院認為，原告二人精神上的損害金額，各以一百
　　四十萬元為適當，但仍應按肇事雙方過失責任比例分擔其損害。
　５以上合計原告乙○○因本件車禍事故所受之損害金額為一百五十八萬四千七百六
    十六元。62516+7000+115250+0000000＝0000000。原告丙○○之損害金額為一百
    四十萬元。
五、惟按「損害之發生或擴大，被害人與有過失者，法院得減輕賠償金額，或免除之
    。」民法第二百十七條第一項訂有明文。本件車禍如前所述，肇因於兩造（不含
    丙○○）均有過失，被告甲○○的過失情節已在本判決理由欄述過，而原告乙○○騎乘機車接近肇事之無號誌交岔路口時，顯未注意減速慢行，作隨時停車之
    準備（道路交通安全規則第九十三條第一項第三款參照），同時亦未注意車前狀
    況，採取必要之安全措施（同規則第九十四條第三項參照），再者，道路交通安
    全規則第八十八條規定：「機器腳踏車附載人員或物品，應依左列規定．．．二
    、機器腳踏車在駕駛人後設有固定座位者，得附載一人。」亦即原告乙○○騎乘
    之機車於後座設有固定座位，僅得於該處附載一人，實不得於駕駛座前腳踏板處
    再附載被害人楊辰竹，此外，被害人楊辰竹、楊辰姿、原告乙○○於騎乘機車時
    ，均未依規定頭戴安全帽（道路交通安全規則第八十八條第五款參照），原告乙○○身為被害人父親，就此亦顯有疏失。本院認為原告乙○○對於本件事故應負
    擔之過失責任比例為十分之六，而被告甲○○應負擔之過失責任比例為十分之四
    ，而原告乙○○所受損害，亦以由兩造按過失責任比例負擔為合理，故原告乙○○可向被告請求賠償之金額為一百五十八萬四千七百六十六元之十分之四，即六
    十三萬三千九百零六元。至於原告丙○○部分，其所受損害，乙○○與甲○○二
    人均是侵權行為人，依民法第一百八十五條第一項規定，應連帶對丙○○負損害
    賠償責任，茲原告丙○○選擇對甲○○為全部之請求，於法並無不合，故原告丙○○可向被告甲○○請求之賠償金額為一百四十萬元。
六、原告二人自陳已經收到汽車強制責任保險給付的保險金一百四十萬元，由原告二
    人各受領七十萬元，並依強制汽車責任保險法第三十條：「保險人依本法規定給
    付之保險金，視為加害人或被保險人損害賠償金額之一部分，加害人或被保險人
    受賠償請求時，得扣除之」之規定，自行主張由可向被告請求之金額中扣除該款
    ，經扣除後，原告乙○○已無餘額可得請求，其訴與假執行之聲請均應全部駁回
    。至於原告丙○○部分，尚可請求七十萬元，爰在此金額範圍內，及自起訴狀繕
    本送達翌日即九十三年二月十七日起，至清償日止，按週年利率百分之五計算之
    法定遲延利息，予以准許。超過此部分之請求則為無理由，應予駁回。
七、原告丙○○陳明願供擔保，請准宣告假執行，經核就其勝訴部份，尚無不合，爰
    酌定相當之擔保金額宣告之；被告亦陳明就此部分，願供擔保，請准免為假執行
    ，經核亦無不合，爰酌定相當之擔保金額准許之。至於原告丙○○其餘假執行之
    聲請，因訴之駁回而失所附麗，應併予駁回。
八、據上論結，本件原告之訴為一部有理由，一部無理由，依民事訴訟法第七十九條
    、第三百九十條第二項、第三百九十二條判決如主文。
中　　　華　　　民　　　國　　九十三　　年　　　七　　　月　　二　十　　日
                                        臺灣雲林地方法院民事庭
~B法　　　官　邱瑞裕
右為正本，係照原本作成。
如對本判決上訴須於判決送達後二十日內向本院提出上訴狀。（須附繕本）
中　　　華　　　民　　　國　　九十三　　年　　　七　　　月　　二　十　　日
~B法院書記官　周玄鎮
